臺灣新北地方法院民事判決
110年度訴字第2699號
原      告  温樹林  
被      告  林傳基  

上列當事人間請求遷讓房屋等事件，於民國111年5月2日言詞辯
論終結，本院判決如下：
    主  文
一、被告應將門牌號碼新北市○○區○○街00號2樓房屋騰空遷讓返
    還原告。
二、被告應給付原告新臺幣211,500元，及自民國111年10月17日
    起至清償日止，按週年利率5％計算之利息。
三、被告應自民國111年10月24日起至騰空遷讓返還第一項房屋
    之日止，按月給付原告新臺幣8,500元。
四、原告其餘之訴駁回。
五、訴訟費用由被告負擔。
六、本判決原告勝訴部分，於原告以新臺幣630,000元為被告供
    擔保後，得假執行；但被告如以新臺幣1,897,000元為原告
    預供擔保，得免為假執行。
七、原告其餘假執行之聲請駁回。
    事實及理由
一、被告未於言詞辯論期日到場，核無民事訴訟法第386條所列
    各款情形，爰依原告之聲請，由其一造辯論而為判決。
二、原告主張：
  ㈠被告向原告承租門牌號碼新北市○○區○○街00號2樓房屋（下稱
    系爭房屋），租期自民國95年8月1日至96年8月1日，每月租
    金新臺幣（下同）8,500元。嗣上開租期屆滿後，兩造並未
    簽立新租約，惟被告繼續支付租金，原告亦未反對，是兩造
    間已就系爭房屋成立不定期租約（下稱系爭租約）。
  ㈡詎被告自106年6月1日起即未按期繳納租金，原告於110年6月
    18日以口頭催告被告於7日內付清租金，否則即終止租約，
    然屆期被告仍未支付，故原告於110年6月30日以口頭向被告
    通知同年7月1日起終止系爭租約。倘被告否認原告上述之催
    告及終止租約表示，則原告以本件起訴狀繕本之送達被告為
    催告及終止系爭租約之表示，請被告於收受起訴狀繕本送達
    後7日內繳清租金，若逾期不繳，則終止系爭租約。
　㈢系爭租約業已終止，被告卻仍繼續居住於系爭房屋，即屬無
    權占有，爰依民法第767條條規定，請求被告遷讓系爭房屋
    返還予原告。又被告自106年6月1日起至110年6月30日止未
    支付租金，已積欠49個月租金合計416,500元，其中205,000
    元業經本院109年度訴字第1673號判決（下稱另案判決）被
    告應給付，是再依租賃之法律關係，請求被告給付剩餘欠租
    211,500元；另被告無權占用系爭房屋，受有相當於租金之
    不當得利，併依民法第179條規定，請求被告給付自110年7
    月1日起之不當得利。
  ㈣聲明：
　　⒈被告應將系爭房屋遷讓返還予原告。
　　⒉被告應給付原告211,500元，及自起訴狀繕本送達翌日起至
      清償日止，按週年利率5％計算之利息。
　　⒊被告應自110年7月1日起至騰空遷讓返還第一項房屋之日止
      ，按月給付原告8,500元。
　　⒋願供擔保，請准宣告假執行。
三、被告未於言詞辯論期日到場，亦未提出書狀為任何聲明或陳
    述。
四、得心證之理由：
  ㈠系爭租約業於110年10月23日終止，原告得請求被告遷讓返還
    系爭房屋：
    ⒈按承租人應依約定日期，支付租金；承租人租金支付有遲
      延者，出租人得定相當期限，催告承租人支付租金，如承
      租人於其期限內不為支付，出租人得終止契約；租賃物為
      房屋者，遲付租金之總額，非達2個月之租額，不得依前
      開規定，終止契約。其租金約定於每期開始時支付者，並
      應於遲延給付逾2個月時，始得終止契約；承租人於租賃
      關係終止後，應返還租賃物，民法第439條第1項前段、第
      440條第1項、第2項、第455條前段亦有明定。
    ⒉兩造就系爭房屋訂有系爭租約，約定租金每月8,500元，然
      被告自106年6月1日起，即未給付租金，迄至110年6月30
      日止已積欠49個月租金合計416,500元，其中205,000元經
      另案判決被告應給付，尚餘欠租211,500元，且迄至本件
      言詞辯論終結日止，繼續占有系爭房屋等情，業據原告提
      出系爭租約為證（見本院110年度重簡字第1870號〔下稱重
      簡卷〕第15至21頁），並經本院依職權調取本院109年度訴
      字第1673號卷宗核閱屬實。又被告對於原告主張之事實，
      已於相當時期受合法之通知，而於言詞辯論期日不到場，
      亦未提出任何書狀或證據資料爭執，依民事訴訟法第280
      條第3項前段準用同條第1項之規定，應視同自認，綜合上
      開證據調查結果，堪信原告主張為真實。
    ⒊被告既未依約按期支付租金，且已積欠原告超過2個月以上
      租額，原告自得定相當期限，催告被告支付租金，而原告
      雖主張其已於110年6月18日催告被告給付欠租，惟未舉證
      以實其說，尚難採信。原告復以本件起訴狀繕本之送達為
      催告被告於7日內給付欠租否則即終止系爭租約之意思表
      示，則屬有據，而起訴狀繕本已於110年10月16日送達被
      告（見重簡卷第27頁之送達證書），被告迄未給付，是系
      爭租約應已於110年10月23日終止，原告依前揭規定請求
      被告遷讓返還系爭房屋，洵屬有據。
  ㈡原告得請求被告給付欠繳租金211,500元及其利息：
　　按承租人應依約定日期，支付租金，民法第439條前段定有
    明文。被告自106年6月1日起至110年6月30日止，已欠租211
    ,500元，業經本院認定如前，系爭租約雖經終止，然被告仍
    應支付系爭租約存續期間之欠租，從而，原告請求被告給付
    欠繳租金211,500元，及自起訴狀繕本送達翌日即110年10月
    17日起至清償日止按週年利率5％計算之利息，即應准許。　
　㈢原告得請求被告返還自110年10月24日起至遷讓返還系爭房屋
    之日止每月8,500元之不當得利：
    1.按無法律上之原因而受利益，致他人受損害者，應返還其
      利益。雖有法律上之原因，而其後已不存在者，亦同，民
      法第179條定有明文。又無法律上原因占有他人之房屋，
      可能獲得相當於租金之利益，並致房屋所有權人受有同額
      之損害，此為社會通常之觀念，房屋所有權人自得依不當
      得利之法則，請求占有人返還相當於租金之利益（最高法
      院61年度台上字第1695號判決意旨參照）。
    2.系爭租約既於110年10月24日終止，被告即無占有系爭房
      屋之合法權源，然其仍拒絕返還於原告，自屬無權占有，
      原告當可依不當得利之法律關係，請求被告返還自系爭租
      約終止翌日即110年10月24日起至遷讓返還系爭房屋之日
      止之不當得利。
    3.又被告原以每月8,500元承租系爭房屋，則原告主張以每
      月8,500元計算被告占有系爭房屋之不當得利數額，應為
      可採。準此，原告請求被告自110年10月24日起至遷讓返
      還系爭房屋之日止，按月給付原告8,500元相當於租金之
      不當得利，即屬有據；逾此範圍之請求，難認可採。　
  ㈣綜上所述，原告依民法第767條第1項前段規定，請求被告遷
    讓系爭房屋返還予原告；再依系爭租約之法律關係，請求被
    告給付欠租211,500元及自起訴狀繕本送達翌日即110年10月
    17日起之法定遲延利息；併依民法第179條規定，請求被告
    應自110年10月24日起至遷讓系爭房屋之日止，按月給付原
    告8,500元相當於租金之不當得利，均有理由，應予准許，
    逾此範圍之請求，即屬無據，應予駁回。
五、本件事證已臻明確，兩造其餘攻擊防禦方法及所提證據，核
    與判決之結果不生影響，爰不逐一論述，併此敘明。
六、原告陳明願供擔保，聲請宣告假執行，經核其勝訴部分合於
    法律規定，爰酌定相當之擔保金額宣告之，並就被告部分依
    職權酌定相當之擔保金額宣告免為假執行。至原告敗訴部分
    ，其假執行之聲請即失所附麗，應予駁回。
七、訴訟費用負擔之依據：
　　按以一訴附帶請求其孳息、損害賠償、違約金或費用者，不
    併算其價額，民事訴訟法第77條之2第2項定有明文。查原告
    所受敗訴判決部分僅屬不當得利之附帶請求性質，原不在計
    算訴訟標的價額範圍內，因認訴訟費用仍應由被告負擔，爰
    依民事訴訟法第79條規定，判決如主文第5項所示。
中　　華　　民　　國　　111 　年　　5 　　月　　23　　日
                  民事第二庭    法　官　楊雅萍
以上正本係照原本作成。
如對本判決上訴，須於判決送達後20日內向本院提出上訴狀。如
委任律師提起上訴者，應一併繳納上訴審裁判費。
中　　華　　民　　國　　111 　年　　5 　　月　　23　　日
                                書記官　蘇  泠